臺灣高等法院刑事判決
110年度上訴字第2436號
上  訴  人  
即  被  告  柯嘉詠


上列上訴人因傷害案件，不服臺灣桃園地方法院109年度原訴字
第80號，中華民國109年12月31日第一審判決（起訴案號：臺灣
桃園地方檢察署108年度少連偵字第297號、109年度少連偵字第7
7號、109年度偵字第6370號），提起上訴，本院判決如下：
    主  文
上訴駁回。
    事  實
一、緣丙○○之友人許楊裕於民國108 年6 月1 日晚間某時，駕
    車在○○市○○區○○路0 段000 號前與人發生車禍，柯嘉
    詠與陳世傑（所涉違反槍砲彈藥刀械管制條例等部分，由原
    審另行審結）即共乘車牌號碼000-000 號普通重型機車到場
    協助處理，詎丙○○及陳世傑於同日晚間8 時許，在上開地點
    ，因見甲○○ ○○○ ○○○         （菲律賓籍，中文姓名：李
    思得，下稱李思得）使用行動電話，誤認李思得係以行動電
    話拍攝車禍現場情況，遂共同基於強制及傷害之犯意聯絡，
    由陳世傑強取李思得所持有之行動電話1 支，並交付與丙○○
    ，復共同以拳腳毆打李思得，而以前揭強暴之方式，妨害李
    思得自由使用行動電話之權利，並致李思得受有左眼及眼周
    挫傷、左眼眶底及窩骨骨折之傷勢。嗣警據報到場，陳世傑
    、丙○○乃輾轉將前開行動電話交付到場警員，再轉交李思得
    。
二、丙○○、楊勝文、林彬鴻（其2人所涉部分，均業經原審判處
    罪刑確定）及陳世傑均為成年人，與少年吳○哲（93年5 月
    生，真實姓名年籍詳卷，所涉部分經移送原審法院少年法庭
    處理)於108 年6 月20日上午3 時43分許，在○○市○○區○○路0
     段000 號前，因故與戊○○、丁○○、乙○○等人發生爭執，竟
    共同基於傷害之犯意聯絡，由陳世傑持磚頭、安全帽或徒手
    ，丙○○、楊勝文、林彬鴻及少年吳○哲則共同持甩棍、磚頭
    、安全帽等物或徒手，共同在前開地點毆打戊○○、丁○○及乙○○，丙○○、少年吳○哲等人並至上開地點附近之某娃娃機店
    追打戊○○，致戊○○受有頭皮撕裂傷（各約2 公分、3 公分) 
    、四肢多處挫傷擦傷之傷害；丁○○受有左側手肘挫傷之傷害
    ，乙○○則受有後下背撕裂傷2.5 公分、左手肘擦傷及挫傷7.
    5 ×6 公分、右側頭皮挫傷3 ×3 公分之傷害。
三、案經李思得、戊○○、丁○○、乙○○訴由桃園市政府警察局大園
    分局報告臺灣桃園地方檢察署檢察官偵查起訴。
    理  由
壹、證據能力之認定部分：
　　按刑事訴訟法第159 條之5 立法意旨，在於確認當事人對於
    傳聞證據有處分權，得放棄反對詰問權，同意或擬制同意傳
    聞證據可作為證據，屬於證據傳聞性之解除行為，如法院認
    為適當，不論該傳聞證據是否具備刑事訴訟法第159 條之1
    至第159 條之4 所定情形，均容許作為證據，不以未具備刑
    事訴訟法第159 條之1 至第159 條之4 所定情形為前提。此
    揆諸「若當事人於審判程序表明同意該等傳聞證據可作為證
    據，基於證據資料愈豐富，愈有助於真實發見之理念，此時
    ，法院自可承認該傳聞證據之證據能力」立法意旨，係採擴
    大適用之立場。蓋不論是否第159 條之1 至第159 條之4 所
    定情形，抑當事人之同意，均係傳聞之例外，俱得為證據，
    僅因我國尚非採澈底之當事人進行主義，故而附加「適當性
    」之限制而已，可知其適用並不以「不符前四條之規定」為
    要件（最高法院104 年度第3 次刑事庭會議決議參照）。經
    查，本件以下所引用之供述或非供述證據，因檢察官及被告
    丙○○對各該證據方法之證據能力，迄至言詞辯論終結前均未
    聲明異議（見本院卷第127至135頁），而本院審酌上開供述
    或非供述等證據資料製作時之情況，無不當取供及證明力明
    顯過低之瑕疵，認以之作為證據應屬適當，揆諸前開規定，
    本院認前揭證據資料有證據能力，合先敘明。
貳、認定被告犯罪事實所憑之證據及理由：
一、上揭事實欄一所示事實，業據被告於原審、本院審理時坦白
    承認（見原審法院109年度原訴字第80號卷【下稱原審訴字
    卷】一第170頁、第314頁；本院卷第133頁），核與證人即
    告訴人李思得於警詢及偵查中所證述之情節一致（見他字第
    6167號卷一第127至129頁、第209至215頁），並經證人即共
    犯陳世傑於警詢及偵查中證述甚詳（見少連偵字第297 號卷
    第10頁、第76至77頁），且由證人許楊裕於警詢及偵查中證
    述在卷（見他字第6167號卷二第286至287頁、第350至352頁
    ），此外，復有長庚醫療財團法人林口長庚紀念醫院診斷證
    明書2 紙及監視器錄影畫面翻拍照片4 張在卷可稽（見少連
    偵字第77號卷三第39頁；少連偵字第297 號卷第27至28頁）
    ，足認被告上開任意性自白核與事實相符，堪以採信。
二、上揭事實欄二所示事實，業據被告於原審、本院審理時坦白
    承認（見原審訴字卷一第170頁、第314頁；本院卷第134頁
    ），並核與證人即告訴人戊○○、丁○○、乙○○分別於警詢、偵
    查中所證述之情節一致（見他字第6167號卷一第143至146頁
    、第155至158頁、第167至170頁、第221至224頁），且經證
    人即共犯陳世傑、楊勝文、林彬鴻、吳○哲於警詢及偵查中
    證述甚詳（見他字第6167號卷二第5至12頁、第75至79頁、
    第127至135頁、第159至162頁、第361至370頁、第419至424
    頁；少連偵字第297 號卷第11至13頁、第73至76頁），此外
    ，復有桃園醫院新屋分院診斷證明書3 紙、監視器錄影畫面
    翻拍照片5 張及傷勢照片1 張在卷可考（見少連偵字第297 
    號卷第31至34頁；他字第6167號卷一第151 、163 、177 頁
    ），堪認被告上開任意性自白核與事實相符，足以採取。
三、綜上所述，本件事證明確，被告上揭犯行，足可認定，均應
    依法論科。
參、論罪部分：
一、被告為事實欄一所示行為後，刑法第304條第1項規定業經總
    統於108年12月25日修正公布，並於同年月27日生效施行，
    關於刑法第304條第1項之法定罰金刑部分，依本次修正前規
    定為3百元以下罰金，並依刑法施行法第1條之1第1項規定：
    「中華民國94年1月7日刑法修正施行後，刑法分則編所定罰
    金之貨幣單位為新臺幣」，第2項明定：「94年1月7日刑法
    修正時，刑法分則編未修正之條文定有罰金者，自94年1月7
    日刑法修正施行後，就其所定數額提高為30倍。但72年6月2
    6日至94年1月7日新增或修正之條文，就其所定數額提高為3
    倍」，提高至9千元以下罰金，而本次修正後刑法第304條第
    1項之法定罰金刑部分，為9千元以下罰金，依上開刑法施行
    法規定則無庸再為提高，是此部分罰金最高數額之修正，修
    正前、後之法律規定，並無不同，對被告而言尚無有利或不
    利之情形，揆諸前揭說明，自不生新舊法比較之問題，應依
    一般法律適用原則，適用裁判時法律。
二、核被告就事實欄一所為，係犯刑法第277 條第1 項之傷害罪
    及同法第304 條第1 項之強制罪；就事實欄二所為，則係犯
    刑法第277 條第1 項之傷害罪。
三、被告與陳世傑就事實欄一所示犯行，有犯意聯絡及行為分擔
    ，應論以共同正犯；被告與楊勝文、林彬鴻、陳世傑及少年
    吳○哲就事實欄二所示犯行，有犯意聯絡及行為分擔，亦應
    論以共同正犯。
四、被告就事實欄一所示，係以一行為同時觸犯上開2 罪名，為
    想像競合犯，應依刑法第55條規定，從一重之傷害罪處斷。
    另就事實欄二所示犯行，以一傷害行為，造成告訴人黃俊男
    、丁○○及乙○○受傷，係以一行為同時觸犯3個傷害罪名，為
    想像競合犯，亦應依刑法第55條規定，從一情節較重之傷害
    罪處斷。
五、被告所犯上開傷害罪2 罪，犯意各別，行為互殊，應予分論
    併罰。
六、刑法總則之加重，係概括性之規定，所有罪名均一體適用；
    刑法分則之加重，係就犯罪類型變更之個別犯罪行為予以加
    重，成為另一獨立之罪名。兒童及少年福利法第70條第1 項
    前段所定：「成年人教唆、幫助或利用兒童及少年犯罪或與
    之共同實施犯罪或故意對其犯罪者，加重其刑至二分之一」
    ，其中成年人教唆、幫助或利用兒童及少年犯罪或與之共同
    實施（實行）犯罪之加重，並非對於個別特定之行為而為加
    重處罰，其加重係概括性之規定，對一切犯罪皆有其適用，
    自屬刑法總則加重之性質；至故意對兒童及少年犯罪之加重
    ，係對被害人為兒童及少年之特殊要件予以加重處罰，乃就
    犯罪類型變更之個別犯罪行為予以加重，始屬刑法分則加重
    之性質，不可不辨（最高法院92年第1 次刑事庭會議決議、
    最高法院99年度台上字第1128號判決意旨參照）。經查，被
    告於事實欄二所示行為時為年滿20歲之成年人，有其
　　個人戶籍資料（完整姓名）查詢結果在卷可佐（見少連偵字
    第77號卷三第271 頁），而少年吳○哲係93年5月出生，於行
    為時為12歲以上未滿18歲之少年，亦有少年吳○哲之個人戶
    籍資料（完整姓名）查詢結果在卷足參（見他字第6167號卷
    二卷第137 頁），稽此，被告與少年吳○哲共同實施事實欄
    二所示傷害犯行，此部分自應依兒童及少年福利與權益保障
    法第112 條第1 項前段之規定加重其刑。
肆、駁回上訴之理由：
一、原審經詳細調查及審理後，基於以上相同之認定，引用兒童
    及少年福利與權益保障法第112 條第1 項前段，刑法第28條
    、第277 條第1 項、第304 條第1 項、第55條、第41條第1 
    項前段，刑法施行法第1 條之1 第1 項等規定為依據，並審
    酌被告僅因細故，不思以和平、理性方式解決，竟與陳世傑
    共同強取告訴人李思得所有之行動電話並毆打告訴人李思得
    成傷，所為殊非可取；被告為具備一般智識之成年人，應知
    理性處事，竟僅因糾紛而與陳世傑及少年吳○哲等人出手傷
    害告訴人戊○○、丁○○及乙○○，所為誠屬不當，並念被告犯後
    能坦承犯行，非無悔悟之意，被告並分別與告訴人李思得、
    戊○○達成調解，有調解筆錄2 份在卷可稽（見原審訴字卷第
    100-7 、108-5 頁），兼衡被告之智識程度、家庭經濟狀況
    ，暨其上開犯罪之動機、目的、手段、被告造成告訴人傷害
    之程度等一切情狀，分別就被告所犯共同傷害罪、成年人與
    少年共同傷害罪，各量處有期徒刑3月，並均諭知易科罰金
    之折算標準，及定應執行刑有期徒刑4月，併諭知易科罰金
    之折算標準。經核原審上開認事用法，均無違誤，量刑亦稱
    允恰。
二、被告上訴意旨固指稱：被告於原審與告訴人李思得、戊○○達
    成調解，現已依調解成立內容履行完畢（告訴人李思得部分
    ，給付分期款項時間為109年11月至110年2月，每月1期；告
    訴人戊○○部分，給付分期款項時間為109年11月10日、同年1
    2月10日），且被告目前上班所得，扣除生活家中開銷均償
    還被害人，家中有外公、外婆，一個兄長在服兵役，被告深
    感悔悟，原判決量刑過重，請法院從輕量刑，給予自新機會
    等語，並提出臺灣中小企業銀行存款憑條、郵局無摺存款單
    等件為佐（見本院卷第137至141頁）。惟按刑事審判旨在實
    現刑罰權之分配的正義，故法院對有罪被告之科刑，應符合
    罪刑相當之原則，使輕重得宜，罰當其罪，以契合社會之法
    律感情，此所以刑法第57條明定科刑時應審酌一切情狀，尤
    應注意該條所列10款事項以為科刑輕重之標準，俾使法院就
    個案之量刑，能斟酌至當。至於量刑輕重，係屬事實審法院
    得依職權自由裁量之事項，苟其量刑已以行為人之責任為基
    礎，並斟酌刑法第57條各款所列情狀，而未逾越法定刑度或
    有濫用權限情事，即不得任意指為違法（最高法院75年度台
    上字第7033號判例、103 年度台上字第36號判決意旨參照）
    。原審既於判決理由欄內詳予說明其量刑基礎，且敘明係審
    酌前揭各項情狀，詳如前述，顯已斟酌刑法第57條各款事由
    ，並基於刑罰目的性之考量、刑事政策之取向以及行為人刑
    罰感應力之衡量等因素而為刑之量定，且以行為人責任為基
    礎，未逾越法定刑度，亦無違背公平正義之精神，客觀上不
    生量刑明顯失出失入之裁量權濫用情形，核屬法院量刑職權
    之適法行使，難認有何不當而構成應撤銷之事由可言。又被
    告雖於原審109年12月31日判決後，復依與告訴人李思得調
    解成立之內容，給付2期分期款項，然原審既於量刑時已審
    酌被告分別與告訴人李思得、戊○○達成調解一情，而被告依
    調解成立之內容履行完畢，自屬當然之理，是被告所執上情
    ，難認有影響前揭原審判決之量刑基礎。上訴意旨關於量刑
    之指摘，顯係就原審量刑職權之適法行使及已經原審論斷、
    說明之事項，依憑己意，再事爭執，尚無足取。據上，被告
    上訴意旨所指情節，難認有理由，應予駁回。
據上論斷，應依刑事訴訟法第368 條，判決如主文。
本案經檢察官薛全晉提起公訴，檢察官侯千姬到庭執行職務。
中　　華　　民　　國　　110 　年　　10　　月　　5 　　日
                  刑事第十九庭審判長法  官  曾淑華 
                                    法  官  陳文貴
                                    法  官  王美玲
以上正本證明與原本無異。
如不服本判決，應於收受送達後20日內向本院提出上訴書狀，其
未敘述上訴之理由者並得於提起上訴後20日內向本院補提理由書
（均須按他造當事人之人數附繕本）「切勿逕送上級法院」。
                                    書記官  陳靜姿
中　　華　　民　　國　　110 　年　　10　　月　　5 　　日
附錄：本案論罪科刑法條全文
刑法第277條
傷害人之身體或健康者，處5年以下有期徒刑、拘役或50萬元以
下罰金。
犯前項之罪，因而致人於死者，處無期徒刑或7年以上有期徒刑
；致重傷者，處3年以上10年以下有期徒刑。　　　

刑法第304條
以強暴、脅迫使人行無義務之事或妨害人行使權利者，處3年以
下有期徒刑、拘役或9千元以下罰金。
前項之未遂犯罰之。